【裁判字號】    97,聲再,41
【裁判日期】    971231
【裁判案由】    聲請再審
【裁判全文】
臺灣板橋地方法院刑事裁定              97年度聲再字第41號
聲  請  人
即  被  告  甲○○
上列再審聲請人即受判決人因偽造文書案件，對於本院九十七年
度簡上字第七０九號中華民國九十七年十一月十九日第二審確定
判決（第一審刑事簡易判決案號：九十七年度簡字第二七九五號
；聲請簡易判決處刑案號：臺灣板橋地方法院檢察署九十七年度
偵字第二三八七號），聲請再審，本院裁定如下：
    主  文
再審之聲請駁回。
    理  由
一、聲請意旨略以：(一)本件告訴人指述不實，原判決卻未為審酌
    。因告訴人於偵訊時證述: 「（〔民國，下同〕九十六年六
    月二十八日你否將印鑑章及身分證交給甲○○？）在此之前
    我就已經將印鑑章及身分證交給甲○○，當時甲○○是跟我
    說要辦理韋正雄遺產稅所用」；復於鈞院第二審九十七年十
    一月五日審理中證述：「（印章何時拿給被告？）印章、身
    分證之前就交給被告」。惟法院向台北縣新莊市戶政事務所
    函查關於告訴人陳秀琴之印鑑證明是何人所申辦時，該戶政
    事務所回函表示確由告訴人陳秀琴於聲請人辦理預告登記九
    十六年六月二十八日當日所親自申請，顯然本件為辦理預告
    登記之印鑑證明確由告訴人於九十六年六月二十八日所提供
    ，而原判決卻對告訴人此項重大指述未為審酌；(二)又按辦理
    預告登記時，倘所有權人未能親自到場核對身分時，須檢附
    印鑑證明，而辦理土地建物買賣移轉登記時，倘義務人未能
    親自到場核對身分時，須檢附印鑑證明。本件被告於九十六
    年六月二十八日當日，先將系爭房地（台北縣新莊市○○段
    七七四地號土地、同市○○街七號六樓〔建號四六六０〕建
    物）由義務人韋正雄處辨理房地移轉予告訴人，再以告訴人
    為所有權人名義辦理預告登記予聲請人，因此，被告辦理系
    爭房地移轉時，僅須檢附義務人韋正雄之印鑑證明，根本不
    須檢附告訴人之印鑑證明，告訴人提供之印鑑證明顯然為辦
    理預告登記用，然原審卻認告訴人所提供之印鑑證明為辦理
    系爭房地過戶用，而非辦理預告登記用，顯然有重大違誤，
    此由鈞院九十七年度簡上字第七０九號判決第三頁第十三行
    以下：「況查預告登記乃對所有權人處分權能有所限制之登
    記，告訴人交付其身分證、印章乃至於印鑑證明交予被告之
    初，既係欲將系爭房地過戶至自己名下‧‧」可查。綜上所
    述，本件印鑑證明確由告訴人親自提供予聲請人並授權聲請
    人辦理預告登記用，惟原判決卻就告訴人指述被告執告訴人
    之印鑑章自行辦理印鑑證明之不實指述未為審酌，且告訴人
    交付印鑑證明一事顯然為授權聲請人辦理預告登記用，非如
    原判決所言為辦理房地移轉用，此項證據確有足生影響於原
    判決，而原判決對前揭重要證據未審酌，聲請人為此依法聲
    請再審，懇請准許再審之聲請等語。
二、按不得上訴於第三審法院之案件，除刑事訴訟法第四百二十
    條規定外，其經第二審確定之有罪判決，如就足生影響於判
    決之重要證據漏未審酌者，亦得為受判決人之利益，聲請再
    審，刑事訴訟法第四百二十一條定有明文。是本條所規定者
    須為足生影響於判決之重要證據，未經原確定判決審酌者，
    始足當之，茍業經原確定判決審酌，或非足生影響於判決之
    重要證據，均不得據以聲請再審。
三、經查：
(一)本件聲請人即被告明知未獲公同共有人即告訴人陳秀琴授權
    處分坐落於臺北縣新莊市○○段七七四地號土地及臺北縣新
    莊市○○街七號六樓建號四六六０號建物之權利，竟乘陳秀
    琴託其辦理韋正雄遺產稅而交付印章之機會，於九十六年六
    月二十八日先基於偽造私文書之犯意，於不詳處所擅自偽造
    陳秀琴名義之上開不動產預告登記甲○○為權利人之同意書
    ，並於其上偽簽陳秀琴署押一枚並盜蓋印文三枚；旋於同日
    下午，接續同一偽造私文書之犯意，至臺北縣新莊地政事務
    所，再偽造土地登記聲請書、登記清冊各一份，於土地登記
    聲請書上盜蓋陳秀琴之印文二枚、登記清冊上偽簽陳秀琴之
    署押及盜蓋其印文四枚，均足生損害於陳秀琴。偽造完成後
    ，甲○○再基於行使偽造私文書及使公務員登載不實之犯意
    ，於同日下午四時許，提出上開預告登記同意書、土地登記
    聲請書、登記清冊予臺北縣新莊地政事務所，使不知情之該
    地政事務所承辦公務員，將其上開不實之預告登記事項，登
    載在職務上所掌管之土地登記簿謄本及電磁紀錄上，致生妨
    礙陳秀琴處分上開房地之權限及生損害於地政機關不動產登
    記資料管理之正確性，觸犯刑法第二百十六條、第二百十條
    之行使偽造私文書罪及同法第二百十四條之使公務員登載不
    實罪，經本院於九十七年五月二十九日以九十七年度簡字第
    二七九五號分別判處有期徒刑三月、三月，應執行有期徒刑
    五月，被告不服提起上訴，嗣經本院於九十七年十一月十九
    日以九十七年度簡上字第七０九號駁回上訴確定等情，業經
    本院調閱前開卷宗核閱無訛，並有上揭判決書及臺灣高等法
    院被告前案紀錄表各一件附卷可稽。
(二)被告以該確定判決就足生影響於判決之重要證據漏未審酌而
    聲請再審。惟查：
  (1)徵之告訴人於九十六年十一月五日偵查中證稱：伊於九十六
    年六月二十八日之前，就已經將印鑑章、身分證交給被告，
    當時被告是跟伊說要辦理韋正雄遺產稅所用等語，又於本院
    簡上案件審理中指稱：伊的印章、身分證在之前（指九十六
    年六月二十八日前）就交給被告等語。是告訴人於偵、審中
    指證其於九十六年六月二十八日之前，即已將印鑑章、身分
    證交予被告，且遍查原審全部卷證、筆錄，告訴人並未指訴
    被告執告訴人之印鑑章自行辦理印鑑證明，而原審卷附臺北
    縣新莊市戶政事務所於九十七年八月四日以北縣莊戶字第０
    九七０００六四三六號函附之九十六年六月二十八日申請印
    鑑登記證明申請書，係陳秀琴（即告訴人）於九十六年六月
    二十八日所申請之印鑑登記證明申請書，此與告訴人上開偵
    審中指證其於九十六年六月二十八日之前，即已將印鑑章、
    身分證交予被告等語，並無不合，自難以上述九十六年六月
    二十八日申請印鑑登記證明申請書係告訴人所申請一節，而
    遽認告訴人之指述有何不實之情形。是被告所指「原判決就
    告訴人指述被告執告訴人之印鑑章自行辦理印鑑證明之不實
    指述未為審酌」之再審理由，與告訴人於偵、審中指證情節
    不符，並非足採。
  (2)又按證據之證明力如何，依（舊）刑事訴訟法第二百六十九
    條規定，事實審法院有自由判斷之權，苟其判斷之論據，按
    諸通常經驗，並非事理之所無，即不能指為違背經驗法則。
    因之，證據力之強弱，事實審法院有自由判斷之權，故判斷
    證據力如不違背一般經驗之法則，即不得指為違法（參照最
    高法院二十五年上字第二０五三號、二十八年上字第二五九
    五號判例意旨）。本件原審確定判決引用第一審簡易判決書
    記載之事實、證據及理由，並依據證人即告訴人陳秀琴之指
    證、證人陳信雄、陳坤元之證述、被告之供述及卷附之房屋
    建物所有權狀、建物登記謄本及土地登記申請書、登記清冊
    、預告登記同意書、印鑑證明等件，認被告與告訴人之間就
    辦理本件預告登記事宜並無交集，遑論告訴人已授權被告辦
    理預告登記；縱認告訴人曾將其身分證、印章乃至於「印鑑
    證明」交予被告，仍不當然表示其已同意被告辦理預告登記
    ，並授權被告代為在「預告登記同意書」及「登記清冊」蓋
    用告訴人之印文，因認被告明知告訴人不同意將上揭房地預
    告登記，卻仍在預告登記同意書、土地登記聲請書、登記清
    冊上擅簽其姓名並盜用印章，其有行使偽造私文書及使公務
    員登載不實等犯行之事證明確。是被告所指原審未審酌「本
    件印鑑證明確由告訴人親自提供予聲請人並授權聲請人辦理
    預告登記用」之再審理由，已於原審確定判決中詳為審酌，
    並無未經審酌情形，且原審確定判決認定告訴人未授權被告
    辦理預告登記，亦無違背一般經驗法則及論理法則之情事。
  (3)另被告以「辦理預告登記時，倘所有權人未能親自到場核對
    身分時，須檢附印鑑證明，而辦理土地建物買賣移轉登記時
    ，倘義務人未能親自到場核對身分時，須檢附印鑑證明」之
    地政事務所登記作業規定，認被告辦理系爭房地移轉時，僅
    須檢附義務人韋正雄之印鑑證明，根本不須檢附告訴人之印
    鑑證明，告訴人提供之印鑑證明顯然為辦理預告登記用云云
    ，應係被告臆測推斷之詞，已難遽以採信；況告訴人雖曾將
    其身分證、印章乃至於「印鑑證明」交予被告，並不當然表
    示其已同意被告辦理預告登記，並授權被告代為在「預告登
    記同意書」及「登記清冊」蓋用告訴人之印文一節，亦據原
    審判決審認如前所述，是聲請人上開所辯，無非就事實審法
    院已經審酌之事項，再行就證據之取捨為爭執，揆諸前揭說
    明，本件並不符合聲請再審之事由。
四、綜上所述，原審確定判決關於認定該案被告即聲請人所犯行
    使偽造私文書罪及使公務員登載不實罪之理由敘述甚詳，而
    其證據之斟酌取捨，亦無違背一般經驗法則及論理法則之情
    事。聲請人仍執陳詞指摘原確定判決對於重要證據未審酌，
    核與前述聲請再審之法定要件不合，其再審之聲請自非有據
    ，本件再審聲請為無理由，應予駁回。
據上論斷，應依刑事訴訟法第四百三十四條，裁定如主文。
中    華    民    國    97    年    12    月    31    日
                  刑事第十三庭  審判長法  官  白光華
                                      法  官  曾淑娟
                                      法  官  楊志雄
以上正本證明與原本無異
如不服本裁定應於送達後五日內向本院提出抗告狀
                                      書記官  陳春銘
中    華    民    國    97    年    12    月    31    日


司法院資訊處製作；財團法人民間司法改革基金會備份。
